【裁判字號】    94,訴,3406
【裁判日期】    950425
【裁判案由】    毒品危害防制條例
【裁判全文】
臺灣高雄地方法院刑事判決              94年度訴字第3406號
公  訴  人  臺灣高雄地方法院檢察署檢察官
被      告  丁○○
指定辯護人  本院公設辯護人甲○○
上列被告因毒品危害防制條例案件，經檢察官提起公訴（94年度
偵字第1896號），本院判決如下：
    主  文
丁○○連續販賣第二級毒品，處有期徒刑柒年陸月；扣案之G-PL
US廠牌行動電話壹支（序號：000000000000000 號，內含門號00
00000000號行動電話SIM 卡壹枚）、電子秤壹臺及空夾鍊袋壹包
均沒收；販賣毒品所得財物新臺幣柒仟伍佰元沒收，如全部或一
部不能沒收時，以其財產抵償之。又連續轉讓第一級毒品，處有
期徒刑壹年肆月。應執行有期徒刑捌年捌月；扣案之G-PLUS廠牌
行動電話壹支（序號：00000000 0000000號，內含門號00000000
00號行動電話SIM 卡壹枚）、電子秤壹臺及空夾鍊袋壹包均沒收
；販賣毒品所得財物新臺幣柒仟伍佰元沒收，如全部或一部不能
沒收時，以其財產抵償之。
    事  實
一、丁○○明知甲基安非他命經公告列為毒品危害防制條例第2
    條第2 項第2 款所定之第二級毒品，竟基於意圖販賣第二級
    毒品牟利之概括犯意，自民國93年（起訴書誤為94年）8 月
    間某時起至同年9 月16日晚間某時許止，由乙○○先以其所
    使用之0000000000號之行動電話與真實年籍姓名不詳之「吳
    清標」（綽號「標仔」）成年男子聯絡，並向「標仔」表示
    欲購買第二級毒品甲基安非他命施用，由「標仔」將丁○○
    所使用之行動電話號碼0000000000號告知乙○○後，再由乙○○撥打該電話與丁○○聯絡，兩人先後相約於高雄市小港
    區某處、楠梓交流道旁之路邊及臺南縣永康市某處等地點，
    由乙○○分別以新臺幣（下同）2,000 元、3,000 元及2,50
    0 元之價格，向丁○○購買第二級毒品甲基安非他命約半錢
    （1.875 公克）計3 次。另丁○○亦知悉海洛因業經公告列
    為毒品危害防制條例所定之第一級毒品，竟基於轉讓第一級
    毒品海洛因之概括犯意，自93年9 月間某日起至同年10月11
    日某時止，在高雄縣大寮鄉○○街55號內居所內，分別將不
    詳數量之第一級毒品海洛因（淨重未逾5 公克）無償轉讓予
    其女友丙○○施用3 次。嗣於93年10月12日上午10時25分許
    ，為警持搜索票在高雄縣大寮鄉○○街55號當場查獲，並扣
    得第二級毒品甲基安非他命1 包（驗後毛重1. 12 公克）、
    空夾鍊袋1 包、殘有海洛因殘渣之夾鍊袋3 只、殘有甲基安
    非他命殘渣之吸食器1 組、電子秤1 臺、G-PLUS廠牌行動電
    話1 支（序號：000000000000000 號，內含門號0000000000
    號行動電話SIM 卡1 枚）、不明白色藥丸34顆等物品，且在
    丙○○之皮包內扣得第一級毒品海洛因1 包（驗後淨重0.09
    公克，空包裝重0.18公克）、及殘有海洛因殘渣之夾鍊袋1
    只、注射針筒、斜口吸管各2 支及橡膠皮管1 條（丙○○施
    用第一級毒品部分業經另案判決確定，上開物品亦經沒收銷
    燬完畢），始查知上情。
二、案經高雄市政府警察局移送臺灣高雄地方法院檢察署檢察官
    偵查起訴。
    理  由
一、本件關於證據能力之意見：
  (一)、按「被告以外之人於審判外之言詞或書面陳述，除法律有
      規定者外，不得作為證據」，刑事訴訟法第159 條第1 項
      定有明文。本件證人乙○○於警詢中所言，係被告以外之
      人於審判外之陳述，且無刑事訴訟法第159 條之2 、第15
      9 條之3 各款所定可信之特別情況，依上開條文規定，尚
      不得作為證據。
  (二)、按「被告以外之人於審判外之陳述，雖不符前4 條之規定
      ，而經當事人於審判程序同意作為證據，法院審酌該言詞
      陳述或書面陳述作成時之情況，認為適當者，亦得為證據
      」，刑事訴訟法第159 條之5 第1 項定有明文，而上開規
      定之立法意旨在於傳聞證據未經當事人之反對詰問予以核
      實，原則上先予排除，惟若當事人已放棄詰問或未聲明異
      議，基於證據資料愈豐富，愈有助於真實發現之理念，且
      強化言詞辯論主義，法院自可承認該傳聞證據例外擁有證
      據能力。經查，高雄市立凱旋醫院93年10月29日編號0000
      0000號丙○○之濫用藥物尿液檢驗報告、法務部調查局93
      年12月9 日調科壹字第220018773 號鑑定通知書各1 紙均
      屬被告以外之人於審判外之書面陳述，而公訴人、被告及
      辯護人就上開書面陳述，均於審判程序同意作為證據（見
      本院95年4 月11日審判筆錄），本院審酌該等書面陳述作
      成之情形尚屬正常，並無任何不當之情形，且與待證事實
      有關聯性，認適宜作為證據，故上開書面陳述依刑事訴訟
      法第159 條之5 第1 項規定，均具有證據能力。
  (三)、「有事實足認被告或犯罪嫌疑人有最輕本刑為3 年以上有
      期徒刑之罪嫌，並危害國家安全或社會秩序情節重大，而
      有相當理由可信其通訊內容與本案有關，且不能或難以其
      他方法蒐集或調查證據者，得發通訊監察書，前項通訊監
      察書，偵查中由檢察官依司法警察機關聲請或依職權核發
      ，審判中由法官依職權核發」，通訊保障及監察法第5 條
      第1 項第1 款、第2 項定有明文。本案被告涉犯販賣第二
      級毒品罪嫌，危害社會秩序情節重大，並有相當理由可信
      其通訊內容與本案有關，難以其他方法蒐集或調查證據，
      經高雄市政府警察局向臺灣高雄地方法院檢察署檢察官聲
      請核發通訊監察書，由臺灣高雄地方法院檢察署檢察官於
      93年9 月15日核發雄檢楠湯字第續監1942號之通訊監察書
      ，有通訊監察書及監聽譯文各1 份附卷可稽，又檢察官、
      被告及辯護人於本院審理程序中並不爭執上開監聽譯文之
      證據能力，是前揭監聽譯文自得為證據。
  (四)、按「被告以外之人於檢察事務官、司法警察官或司法警察
      調查中所為之陳述，與審判中不符時，其先前之陳述具有
      較可信之特別情況，且為證明犯罪事實存否所必要者，得
      為證據」，刑事訴訟法第159 條之2 定有明文。又司法警
      察並無命證人具結之權利，司法警察詢問證人，並未準用
      具結之相關規定，證人於警察機關前之虛偽陳述，亦無偽
      證刑責之追訴問題（刑法第168 條、刑事訴訟法第196 條
      之1 參照），是證人於司法警察調查中之陳述，並無具結
      問題，僅受上開傳聞法則之限制。查本件證人丙○○於警
      詢中原指述被告曾無償轉讓第一級毒品海洛因予伊施用共
      計3 次，然於本院審理中則改稱被告並未轉讓海洛因予伊
      施用，伊僅係曾與被告共同施用海洛因，警詢時因伊毒癮
      發作，且有氣喘，頭腦不清楚，故不清楚自己回答了什麼
      云云。經查，證人丙○○於警詢中之陳述與其警詢筆錄之
      記載均大致相同，其中證人丙○○先陳述施用海洛因之起
      迄時間及地點，經員警詢問毒品係向何人購買，乃答稱其
      毒品係向朋友拿的，不是買的，該朋友就是被告，而其於
      警詢之應訊音量適中、語氣平和、清楚連續，並無任何中
      斷或氣喘之現象等情；又證人丙○○經移送至地檢署由檢
      察官訊問時，仍為相同之陳述，而其陳述之內容與筆錄之
      記載亦大致相符，錄音帶中證人丙○○之音量雖然較小，
      但仍可聽出其陳述之內容，且其確有陳述被告提供海洛因
      予其施用，次數約2 、3 次，其應訊過程中並無突然中斷
      或是向檢察官表示有身體不適之情形，此經本院分別勘驗
      證人丙○○之警詢及偵查錄音帶無誤（見本院95年3 月21
      日審判筆錄）。又證人丙○○於偵查中受訊問時，被告本
      人亦均在場，且未對證人丙○○之精神狀態提出任何異議
      ，足見證人於警詢時應無任何因藥癮發作或身體不適而致
      意識不清之情事。另本院審酌其於警詢時之證述距案發日
      較近，當時記憶自較深刻，可立即反應所知，不致因時隔
      日久而遺忘案情，且較無來自被告同庭在場之壓力而出於
      虛偽不實之指證，或事後串謀而故為迴護被告之機會，客
      觀上應具有較可信之特別情況，且亦為證明犯罪事實存否
      所必要，依上揭規定，其於警詢中之證言應具有證據能力
      。
二、訊據被告丁○○固坦承確於前揭時、地為警搜索扣得上開物
    品，惟矢口否認有何販賣第二級毒品甲基安非他命予乙○○
    及轉讓第一級毒品海洛因予丙○○之犯行，辯稱：伊與乙○○素不相識，亦未曾販賣甲基安非他命予乙○○，而伊之手
    機係與員工「吳清標」共用，販賣甲基安非他命係「吳清標
    」個人行為，與伊無關；另丙○○係自行向他人購買海洛因
    ，並要求送至伊上開住處後，要伊代為付款，但伊拒絕，伊
    與丙○○並非男女朋友，伊亦未轉讓海洛因予丙○○云云。
    經查：
  (一)、販賣第二級毒品甲基安非他命部分：
    １、證人乙○○於偵查中具結證稱：其於93年8 、9 月左右
        向被告購買甲基安非他命等語，而於本院審理時則證稱
        ：其曾向被告購買甲基安非他命3 次，其中第1 、2 次
        均係在93年9月16日監聽當日前1、2個月間 ，其分別與
        被告約在高雄市小港區某處及楠梓交流道附近碰面，其
        記得每次均係買半錢或一錢，但因當時身上現金不夠，
        故有積欠部分款項未交付被告，嗣後其於同年9月16日
        再撥打0000000000號行動電話與被告相約在臺南縣永康
        市某處碰面，並向被告購買2,500 元之甲基安非他命，
        而連同之前積欠被告之毒品款項，其當日共交付7,000
        元予被告收受，其已不記得第1 、2 次之確實購買金額
        ，但並非均為2,000 元，也有買過3, 000元，另其與被
        告係透過「標仔」認識的，其不知「標仔」之真實姓名
        為何，而其係先與「標仔」聯絡後，經「標仔」告知被
        告之電話，其再打電話向被告本人購買甲基安非他命等
        語綦詳。故吳秋木確曾於93年8 月間起至同年9 月16日
        止，撥打被告所使用之0000000000號行動電話向被告購
        買甲基安非他命共3 次甚明。至乙○○向被告購買甲基
        安非他命之金額及數量，除93年9 月16日當天之購買金
        額係2,500 元之外，其餘2 次其已無法明確記憶，但據
        其所述每次均購買半錢或一錢，而價格則為每半錢2,00
        0 元或2,500 元，另參以該2 次中亦曾經購買過3,000
        元等情，則本院依罪疑為輕之原則，就乙○○購買甲基
        安非他命之金額及數量，應認除第3 次購買2,500 元之
        外，第1 、2 次之購買金額分別為2,000 元及3,000 元
        ，而其3 次購買之甲基安非他命數量則均為半錢（即1.
        875公克）。
    ２、行動電話門號0000000000號係乙○○於93年1 月11日申
        請使用，而門號0000000000號則係由被告於91年12月16
        日申請使用，迄於94年4 月19日因欠費拆機而停用，此
        有和信電訊股份有限公司、泛亞電信之用戶基本資料各
        1 紙在卷可憑。而被告上開0000000000號行動電話經檢
        察官依法核發通信監察書進行電話監聽業務（監聽期間
        自93年9 月16日至同年10月13日止），其中於93年9 月
        16日晚間6 時9 分許，乙○○以其所有之0000000000號
        行動電話撥打被告之0000000000號行動電話，向對象A
        （即0000000000號行動電話使用人）表示「我是問『硬
        的』，甘有？」、「我現在有7 張（7, 000元）」、「
        半件的話，才不會到處籌」等語，而對象A 則答以「要
        再調」、「調是可能馬上有」、「半件好像不太夠，好
        我再問看看」等語，此有高雄地方法院檢察署雄檢楠湯
        字第續監1942號通訊監察書1 紙及通訊內容譯文1 份附
        卷足憑，且上開對話內容中之「硬的」、「半件」即係
        指甲基安非他命及重量半錢之意，亦經證人乙○○當庭
        證述無誤。
    ３、被告雖辯稱上開0000000000號行動電話其曾與之前雇用
        之保養廠員工「吳清標」所共同使用，故與證人乙○○
        進行毒品交易者應係「吳清標」云云，惟上開對話中對
        象A 之說話聲音與被告近似，此經本院當庭播放上開通
        訊監察錄音帶勘驗無誤（見本院95年4 月11日審判筆錄
        ），而證人乙○○亦證稱上開監聽錄音帶之內容確係其
        與被告本人之對話等語在卷，另0000000000號行動電話
        於上開通訊監察期間，曾有數通來電稱呼該對象A 為「
        叔仔」，此有前開通訊監察譯文附卷可按，而被告自承
        「吳清標」年僅30餘歲，而被告則為50餘歲，則衡以常
        理，他人自無可能以「叔仔」稱呼「吳清標」，該對象
        A 應係被告甚明。況被告於本院審判程序調查證據完畢
        後，亦主動坦承上開監聽內容係其與證人乙○○之對話
        等語，並改口辯稱其係代「吳清標」接聽電話云云，惟
        乙○○已到庭證明係向被告購買毒品如上，堪認乙○○
        確係撥打上開電話向被告購買甲基安非他命，而被告上
        開所辯，均係脫免卸責之詞，不足採信。
    ４、末參以非法販賣甲基安非他命係政府嚴予查緝之違法行
        為，且甲基安非他命並無公定之價格，並可任意分裝或
        增減其份量，而每次買賣之價量，亦隨時依雙方關係之
        深淺、當時之資力、需求程度及對行情之認知等因素而
        異其標準，非可一概而論，因之販賣之獲利，除經坦承
        犯行，或帳冊價量均臻明確外，委難察得實情，而販賣
        之人從價差或量差中牟利方式雖異，惟其圖利之非法販
        賣行為則均相同，是縱未確切查得販賣賺取之實際差價
        ，但除別有事證，足認係按同一價格轉讓，確未牟利之
        情形外，尚難執此認非法販賣之事證有所不足，致知過
        坦承者難辭重典，飾詞否認者反得逞僥倖，而失情理之
        平；且甲基安非他命價格昂貴，取得不易，苟無利可圖
        ，應無甘冒被查緝法辦之危險而平白為轉讓毒品之可能
        ，是其販入之價格必較售出之價格低廉，而有從中賺取
        買賣差價牟利之意圖及事實，應屬符合論理法則且不違
        背社會通常經驗之合理判斷。本件被告先後3 次販賣甲
        基安非他命予乙○○，所得金額分別為2,000 元、3,00
        0 元及2,500 元，已如上述，堪認被告係出於賺取差價
        之牟利意圖，而販賣第二級毒品甚明。
    ５、綜上，被告確有販賣甲基安非他命予乙○○3 次，而其
        販賣甲基安非他命所得之金額則分別為2,000 元、3,00
        0元、2,500元，應堪認定。
  (二)、轉讓第一級毒品海洛因部分：
    １、本件員警於93年10月12日在高雄縣大寮鄉○○路55號屋
        內，自證人丙○○身上扣得疑似海洛因之白粉1 包，經
        送驗後，確認係第一級毒品海洛因（淨重0.09公克、空
        包裝重0.18公克），此有法務部調查局93年12月9 日調
        科壹字第220018773 號鑑定通知書1 紙在卷可稽，而證
        人丙○○為警查獲後，經採尿送驗結果，亦呈嗎啡、甲
        基安非他命陽性反應，亦有高雄市立凱旋醫院93年10月
        29 日 編號00000000號濫用藥物尿液檢驗報告1 紙在卷
        可證。
    ２、證人丙○○於警詢時證述上開查獲之毒品係被告提供予
        其施用等語；而其於偵查中亦具結證稱與被告係男女朋
        友關係，而被告曾在上開查獲地點無償轉讓第一級毒品
        海洛因供其施用共計3 次，其中2 次係在93年9 月間，
        最後1 次係在93年10月11日，被告均未向其收錢，因為
        被告將其當作女朋友等語明確。證人丙○○於本院審理
        時雖改稱上開毒品係其自行購買，其僅係曾與被告共同
        施用毒品，惟彼此均未提供毒品予對方，警詢及偵查中
        其因藥癮及氣喘發作，頭腦不清，故不清楚自己說了什
        麼云云，惟經本院當庭勘驗其警詢及偵查之錄音帶，其
        於訊問過程中所為之陳述語氣平和、內容清楚連續，並
        無任何中斷或氣喘之現象，業如前述，足認其於本院審
        理中所為證述，並不實在，應係事後迴護被告之詞，顯
        無足採。
    ３、從而，本件被告確有自93年9 月間起至同年10月11日止
        ，無償轉讓第一級毒品海洛因予丙○○施用3 次，亦洵
        堪認定。
三、核被告丁○○所為，係犯毒品危害防制條例第4 條第2 項之
    販賣第二級毒品罪及同法第8 條第1 項之轉讓第一級毒品罪
    。被告先後多次販賣第二級毒品甲基安非他命予乙○○之行
    為，及其多次轉讓第一級毒品海洛因予丙○○之行為，均時
    間緊接，手法相同，觸犯構成要件同一之罪名，係分別基於
    概括犯意反覆為之，應分別依連續犯之規定論以一罪，並均
    加重其刑。又被告先後3 次轉讓海洛因予丙○○之數量，公
    訴人既未證明已超過行政院所訂定之「轉讓持有毒品加重其
    刑之數量標準」，則依罪疑唯輕之法理，自應為被告有利之
    認定，而無毒品危害防制條例第8 條第6 項加重其刑之適用
    。被告所犯上開2 罪，犯意各別，行為互異，應分論併罰。
    爰審酌被告為圖非法利益而販買甲基安非他命，且無償轉讓
    海洛因供他人施用，所為嚴重戕害他人之身心健康，並破壞
    社會治安，惡性非輕，又其犯後仍狡詞否認犯罪，態度不佳
    等一切情狀，分別酌情量處如主文所示之刑，並定其應執行
    之刑。扣案之G-PLUS廠牌行動電話1 支（序號：0000000000
    00000 號）及電子秤1 臺，均係被告所有，業據被告陳明在
    卷，而門號0000000000號行動電話係被告所申請，此有泛亞
    電信用戶基本資料查詢單1 紙在卷可按，其SIM 卡1 枚於租
    期屆滿後無須返還電信公司，亦應認為被告所有之物，上開
    行動電話（含SIM 卡1 枚）係供被告販賣毒品聯絡之用，電
    子秤則作為秤量毒品之用，均為供其遂行販賣甲基安非他命
    所用之物，應依毒品危害防制條例第19條第1 項宣告沒收。
    又被告販賣甲基安非他命所得之財物計7,500 元（2,000 ＋
    3,000 ＋2,500 ＝7,500） 元，應依同條例第19條第1 項之
    規定沒收，如全部或一部不能沒收時，因係現款，應以其財
    產抵償之；另扣案之空夾鍊袋1 包，係被告預備供販賣甲基
    安非他命所用之物，應依刑法第38條第1 項第2 款之規定宣
    告沒收。至扣案海洛因殘渣袋3 只，與被告轉讓海洛因之犯
    行無關，而扣案甲基安非他命1 包（驗後毛重1.12公克）、
    殘有甲基安非他命殘渣之吸食器1 組及不明白色藥丸34顆等
    物品，因被告另有施用毒品之習慣，且均與本件被告販賣甲
    基安非他命之犯行尚屬無涉，爰不於本案宣告沒收，附此敘
    明。
據上論斷，應依刑事訴訟法第299 條第1 項前段，毒品危害防制
條例第4 條第2 項、第8 條第1 項、第19條第1 項，刑法第11條
、第56條、第38條第1項第2款、第51條第5款，判決如主文。
本案經檢察官戊○○到庭執行職務。
中    華    民    國    95    年    4     月    25    日
                    刑事第十四庭
                          審判長法  官  蔡  廣  昇
                                法  官  紀  凱  峰
                                法  官  謝  雨  真
以上正本證明與原本無異。
如不服本判決，應於判決送達後10日內，向本院提出上訴狀。
中    華    民    國    95    年    4     月    25    日
                                書記官  林  佳  慧
附錄本案論罪科刑法條：
毒品危害防制條例第4條第2項
製造、運輸、販賣第二級毒品者，處無期徒刑或 7 年以上有期
徒刑，得併科新臺幣 7 百萬元以下罰金。
毒品危害防制條例第8條第1項
轉讓第一級毒品者，處 1 年以上 7 年以下有期徒刑，得併科新
臺幣 1 百萬元以下罰金。


司法院資訊處製作；財團法人民間司法改革基金會備份。
